【裁判字號】    97,訴,899
【裁判日期】    970630
【裁判案由】    毒品危害防制條例
【裁判全文】
臺灣基隆地方法院刑事判決               97年度訴字第899號
公  訴  人  臺灣基隆地方法院檢察署檢察官
被      告  乙○○
                    （現另案於臺灣基隆監獄執行中）
上列被告因違反毒品危害防制條例案件，經檢察官提起公訴（97
年度毒偵字第924 、1169號），因被告所犯為死刑、無期徒刑、
最輕本刑為3 年以上有期徒刑或高等法院管轄第一審案件以外之
罪，且於準備程序進行中，被告先就被訴事實為有罪之陳述，經
本院合議庭裁定進行簡式審判程序，判決如下：
    主  文
乙○○施用第一級毒品，累犯，處有期徒刑柒月，扣案之第一級
毒品海洛因（量微無法秤重）沒收銷燬之，上開毒品之殘渣袋壹
只及扣案之注射針筒壹支，均沒收之；又施用第一級毒品，累犯
，處有期徒刑柒月。應執行有期徒刑拾壹月；扣案之第一級毒品
海洛因（量微無法秤重）沒收銷燬之，上開毒品之殘渣袋壹只及
扣案之注射針筒壹支，均沒收之。
    事  實
一、乙○○前因施用毒品案件，經2 次觀察、勒戒後，均認無繼
    續施用毒品傾向，先後於民國88年9 月1 日及同年10月30日
    執行完畢釋放，並經臺灣基隆地方法院檢察署檢察官分別以
    88年度毒偵字第214 、380 號不起訴處分，復因於觀察、勒
    戒執行完畢釋放後5 年內之92年11月中旬某日起至93年2 月
    23日止，連續施用第一級毒品，經上開檢察署檢察官以93年
    度毒偵字第32號提起公訴，並經本院以93年度訴字第107 號
    判決判處有期徒刑7 月確定，於93年12月26日因縮刑期滿執
    行完畢，另因施用第一級、第二級毒品案件，經本院以97年
    度訴字第14、223 號判決判處有期徒刑8 月、8 月、3 月、
    8 月、3 月、8 月、3 月、8 月、3 月，應執行有期徒刑1
    年4 月確定，再因施用第一級毒品案件，經本院以97年度訴
    字第387 號判決判處有期徒刑7 月確定（均尚未執行完畢）
    。
二、詎乙○○仍未戒除毒癮惡習，分別基於施用第一、二級毒品
    之犯意，於下列時、地，施用第一、二級毒品，復於下列時
    、地為警查獲後，經警採集其尿液送驗後，始悉上情：
（一）於97年3 月26日下午3 時30分許，在基隆市○○街天橋下
      樓梯間，以將第一級毒品海洛因置放於注射針筒內，加水
      混合後注射手臂血管之方式，施用第一級毒品。嗣為警於
      同日下午4 時55分許，在基隆市○○區○○路、公園街口
      查獲，並扣得乙○○所有供施用第一級毒品犯罪所用之注
      射針筒1 支及供持有第一級毒品犯罪所用之殘渣袋1 只（
      內含量微無法秤重之第一級毒品海洛因）。
（二）於97年4 月1 日凌晨1 時許，在其位於基隆市仁愛區○○
      ○路51巷23弄7 號住處，以將第一級毒品海洛因置放於注
      射針筒內，加水混合後注射手臂血管之方式，施用第一級
      毒品。嗣於同日上午11時30分許，在基隆市○○區○○街
      66號前為警查獲。
三、案經基隆市警察局第二分局報請臺灣基隆地方法院檢察署檢
    察官偵查。
    理  由
壹、程序方面
    本件被告乙○○所犯者非為死刑、無期徒刑、最輕本刑為3
    年以上有期徒刑之罪或高等法院管轄第一審案件，其於準備
    程序進行中，先就被訴事實為有罪之陳述，經告知其簡式審
    判程序之旨，並聽取公訴人、被告之意見後，本院合議庭依
    刑事訴訟法第273 條之1 第1 項之規定，裁定由受命法官獨
    任以簡式審判程序進行本案之審理。
貳、實體事項
一、事實認定部分
    上開事實，業據被告於本院審理時坦承不諱，且被告為警查
    獲後，採集之尿液檢體經送臺灣尖端先進生技醫藥股份有限
    公司檢驗，均呈海洛因代謝物嗎啡、可待因之陽性檢驗結果
    ，此有該公司97年4 月7 日、14日出具之濫用藥物檢驗報告
    及基隆市警察局第二分局偵辦毒品案件尿液檢體對照表在卷
    可稽，又扣案殘渣袋內之白色粉末經初步鑑驗後，含有第一
    級毒品海洛因之成分，此有基隆市警察局第二分局警備隊查
    獲涉嫌毒品危害防制條例毒品初步鑑驗報告單及鑑驗結果照
    片附卷可憑，另有被告手臂注射針孔痕跡照片在卷供參，並
    有注射針筒1 支扣案為佐，是認被告之自白與事實相符，本
    件事證明確，被告犯行應堪認定。
二、論罪科刑部分
（一）按毒品危害防制條例於92年7 月9 日修正公布，自93年1
      月9 日施行，其中第20條、第23條將施用毒品之刑事處遇
      程序，區分為「初犯」、「5 年內再犯」及「5 年後再犯
      」，依其立法理由之說明：「初犯」，經觀察、勒戒或強
      制戒治後，應為不起訴處分或不付審理之裁定；經觀察、
      勒戒或強制戒治執行完畢釋放後，「5 年內再犯」者，因
      其再犯率甚高，原實施之觀察、勒戒及強制戒治既已無法
      收其實效，爰依法追訴或裁定交付審理，至於經觀察、勒
      戒或強制戒治執行完畢釋放後，「5 年後再犯」者，前所
      實施之觀察、勒戒或強制戒治已足以遮斷其施用毒品之毒
      癮，為期自新及協助其斷除毒癮，仍適用「初犯」之規定
      ，先經觀察、勒戒或強制戒治之程序，從而，僅限於「初
      犯」及「5 年後再犯」2 種情形，始應先經觀察、勒戒或
      強制戒治程序，倘被告於5 年內已再犯，經依法追訴處罰
      ，縱其第3 次（或第3 次以上）再度施用毒品之時間，在
      初犯經觀察、勒戒或強制戒治執行完畢釋放5 年以後，已
      不合於「5 年後再犯」之規定，且因已於「5 年內再犯」
      ，顯見其再犯率甚高，原實施觀察、勒戒或強制戒治，已
      無法收其實效，應依該條例第10條處罰（最高法院95年第
      7 次刑事庭會議決議可資參照）。本件被告前因施用毒品
      案件，經2 次觀察、勒戒後，均認無繼續施用毒品傾向，
      先後於88年9 月1 日及同年10月30日執行完畢釋放，復因
      於觀察、勒戒執行完畢釋放後5 年內之92年11月中旬某日
      至93年2 月23日施用第一級毒品，經上開檢察署檢察官以
      93年度毒偵字第32號提起公訴，並經本院以93年度訴字第
      107 號判決判處有期徒刑7 月確定，另因施用第一級、第
      二級毒品案件，經本院以97年度訴字第14、223 號判決判
      處有期徒刑8 月、8 月、3 月、8 月、3 月、8 月、3 月
      、8 月、3 月，應執行有期徒刑1 年4 月確定，再因施用
      第一級毒品案件，經本院以97年度訴字第387 號判決判處
      有期徒刑7 月確定，此有本院判決及臺灣高等法院被告前
      案紀錄表在卷可稽，是被告於所受觀察、勒戒執行完畢5
      年內已再犯，且經依法追訴處罰，足認原實施觀察、勒戒
      無法收其實效，縱被告本次犯行係於所受觀察、勒戒執行
      完畢5 年後所為，揆諸首揭說明，仍不合於毒品危害防制
      條例第20條第3 項規定之「5 年後再犯」，且因被告係於
      「5 年內再犯」，顯見其再犯率甚高，即應依法處罰。
（二）核被告所為，係犯毒品危害防制條例第10條第1 項之施用
      第一級毒品罪。被告持有第一級毒品海洛因以供施用，持
      有之低度行為應為施用之高度行為所吸收，不另論罪。
（三）又按刑法於94年2 月2 日修正公布，自95年7 月1 日起施
      行，修正後之刑法刪除連續犯之規定，將本應各自獨立評
      價之數罪，回歸應賦予複數法律效果之原貌，故刑法修正
      施行後多次施用毒品之犯行，應採一罪一罰，始符立法本
      旨（最高法院96年度第9 次刑事庭會議決議可資參照）。
      本件被告係於刑法修正施行後為本件2 次施用第一級毒品
      之犯行，且施用毒品之時、地相異，足認犯意並非同一，
      參酌上開所述，應予分論併罰。
（四）被告曾受如事實欄所載之徒刑執行完畢，此有臺灣高等法
      院被告前案紀錄表在卷供參，其受徒刑之執行完畢，再為
      本件2 次施用毒品之行為，係於5 年以內故意再犯有期徒
      刑以上之罪，均為累犯，俱應依刑法第47條第1 項之規定
      加重其刑。
（五）爰審酌被告前經2 次觀察、勒戒，並經刑罰矯治後，均未
      戒除毒癮，並再行施用毒品，足見缺乏戒斷決心，然被告
      所為僅屬戕害自身之行為，未侵害其他法益，且於本院審
      理時均坦認犯行，犯後態度尚屬良好等一切情狀，分別量
      處如主文所示之刑，並依法定其應執行之刑。
（六）又按查獲之第一、二級毒品及專供製造或施用第一、二級
      毒品之器具，不問屬於犯人與否，均沒收銷燬之，毒品危
      害防制條例第18條第1 項前段定有明文。本件扣案殘渣袋
      內之白色粉末（量微無法秤重），含有第一級毒品海洛因
      之成分，已如前述，應依上開規定宣告沒收銷燬之；又扣
      案之注射針筒1 支（為一般市售塑膠材質之注射針筒，非
      專供施用毒品所用之器具，業據本院當庭勘驗屬實），為
      被告所有供施用第一級毒品犯罪所用之物，另上開毒品之
      殘渣袋1 只，係被告所有供持有第一級毒品犯罪所用之物
      ，業經被告供承無誤，均應依刑法第38條第1 項第2 款之
      規定宣告沒收之。
據上論斷，應依刑事訴訟法第273 條之1 第1 項、第299 條第1
項前段，毒品危害防制條例第10條第1 項、第18條第1 項前段、
第23條第2 項，刑法第11條前段、第47條第1 項、第38條第1 項
第2 款、第51條第5 款，判決如主文。
本案經檢察官甲○○到庭執行職務。
中    華    民    國    97    年    6     月    30    日
                  刑事第二庭法    官  邰婉玲
以上正本證明與原本無異。
如不服本判決應於收受本判決後10日內向本院提出上訴書狀，其
未敘述上訴理由者，並得於提起上訴後10日內向本院補提理由書
狀（均須按他造當事人之人數附繕本）「切勿逕送上級法院」。
中    華    民    國    97    年    6     月    30    日
                            書 記 官  彭筠凱
附錄所犯法條：
毒品危害防制條例第10條第1項
施用第一級毒品者，處 6 月以上 5 年以下有期徒刑。


司法院資訊處製作；財團法人民間司法改革基金會備份。
